臺灣高等法院刑事判決　　　　　　　 100年度上訴字第2505號
上　訴　人　臺灣桃園地方法院檢察署檢察官
上　訴　人
即　被　告　涂宏偉
被　　　告　王盛弘
　　　　　　黃品鈞
選任辯護人　劉　楷律師
　　　　　　林明信律師
　　　　　　蔡文傑律師
上列上訴人因被告等恐嚇等案件，不服臺灣桃園地方法院99年度
審易字第1575號，中華民國100年5月30日第一審判決（起訴案號
：臺灣桃園地方法院檢察署99年度偵字第15953號），提起上訴
，本院判決如下：
    主  文
原判決關於黃品鈞、涂宏偉部分撤銷。
黃品鈞共同私行拘禁，剝奪人之行動自由，處有期徒刑月；又
共同意圖為自己不法之所有，以恐嚇使人將本人之物交付，處有
期徒刑柒月；又共同私行拘禁，剝奪人之行動自由，處有期徒刑
月；又共同意圖為自己不法之所有，以恐嚇使人將本人之物交
付，處有期徒刑柒月。應執行有期徒刑拾壹月。
涂宏偉共同私行拘禁，剝奪人之行動自由，處有期徒刑月；又
共同意圖為自己不法之所有，以恐嚇使人將本人之物交付，處有
期徒刑柒月；又共同私行拘禁，剝奪人之行動自由，處有期徒刑
月；又共同意圖為自己不法之所有，以恐嚇使人將本人之物交
付，處有期徒刑柒月。應執行有期徒刑玖月。
其他上訴駁回。
    事  實
一、緣黃品鈞與陳鈺芃（同案判罪確定）於民國（下同）98年8
    月間成為男女朋友關係，黃品鈞於同年12月初知悉柯俊安（
    與黃品鈞共同租屋居住之人）曾與女友陳鈺芃發生過性關係
    後，於該月11日上午6時許，撥打電話將情告知其友人王盛
    弘，尋求解決；旋經王盛弘尋得彭盈維（99年2月9日死亡，
    業經臺灣桃園地方法院檢察署檢察官為不起訴處分確定），
    由彭盈維邀來涂宏偉、林世璋商議（林世璋已因同案判罪確
    定），黃品鈞、陳鈺芃、王盛弘、彭盈維、涂宏偉、林世璋
    等6人竟共同謀議，以「柯俊安性侵陳鈺芃」為由，向柯俊
    安索討遮羞費。其等實行情形如下：
  (一)黃品鈞、陳鈺芃、王盛弘、彭盈維、涂宏偉、林世璋等6人
    （下稱黃品鈞等6人）於98年12月11日上午10時47分許，共
    同基於私行拘禁，剝奪人之行動自由及意圖為自己不法之所
    有，以恐嚇使人將本人之物交付之犯意聯絡，由黃品鈞帶同
    其餘5人返回桃園縣中壢市○○路801號3樓黃品鈞與柯俊安
    共同租住處，先由黃品鈞叫醒正在屋內睡覺之柯俊安，爾後
    ，禁止柯俊安離去而私行拘禁之，而於剝奪柯俊安之行動自
    由後，由黃品鈞質問柯俊安是否與陳鈺芃發生性關係；待柯
    俊安坦認其事之後，王盛弘與涂宏偉徒手毆打柯俊安之頭部
    與臉部，致使柯俊安流鼻血而受有傷害；同時，涂宏偉並向
    柯俊安恫嚇稱：「其車上有槍」等語；嗣由彭盈維藉此柯俊
    安飽受脅迫之情況，向柯鈞安索求新臺幣（下同）360萬元
    作為遮羞費，致使柯俊安因心生畏怖而簽立面額360萬元之
    本票及借據各1紙，交彭盈維收受。惟黃品鈞等6人，為確保
    本票得以兌現，復由黃品鈞、王盛弘、彭盈維、涂宏偉、林
    世璋等5人將柯俊安帶入另一房間，由彭盈維喝令柯俊安脫
    去衣褲，由黃品鈞拍攝柯俊安之裸照，同時命柯俊安在鏡頭
    前陳稱：「其因於98年9月份對陳鈺芃強制性交，自願以360
    萬元與陳鈺芃和解」等語，使柯俊安行無義務之事。
  (二)嗣因柯俊安無法於當日籌款給付，且陳鈺芃復表示：「柯俊
    安之友人莊明勳亦曾與之發生過性關係」，黃品鈞等6人遂
    另行起意，再以「莊明勳性侵陳鈺芃」為由，共同基於私行
    拘禁，剝奪人之行動自由及意圖為自己不法之所有，以恐嚇
    使人將本人之物交付之犯意聯絡，於同日上午某時，當場命
    柯俊安撥打電話引誘莊明勳到現場。迨同日下午2時許，莊
    明勳抵達後，黃品鈞等6人即如法炮製，禁止莊明勳離去而
    私行拘禁之，而於剝奪莊明勳之行動自由後，由彭盈維質問
    莊明勳是否與陳鈺芃發生過性關係。莊明勳雖矢口否認，但
    坦承曾與陳鈺芃一同去唱歌，王盛弘隨即徒手毆打莊明勳之
    頭部與臉部，致使莊明勳臉部、嘴角流血而受有傷害；黃品
    鈞、彭盈維、涂宏偉、林世璋其中之1人，並向莊明勳恫稱
    ：「若不處理，下場會跟柯俊安一樣」等語，並藉此莊明勳
    飽受脅迫之情況，向莊明勳索求180萬元作為遮羞費，致使
    莊明勳因心生畏怖而簽立面額180 萬元之本票及借據各1紙
    後，連同自己之身分證1紙一併交付彭盈維收受。黃品鈞等6
    人，為確保本票得以兌現，復由黃品鈞、王盛弘、彭盈維等
    3人將莊明勳帶入另一房間，由彭盈維喝令莊明勳脫去衣褲
    ，由黃品鈞拍攝莊明勳之裸照，並令莊明勳在鏡頭前陳稱：
    「其因對陳鈺芃有猥褻行為，自願以180萬元與陳鈺芃和解
    」等語，使莊明勳行無義務之事。
  (三)惟事件發展至此，黃品鈞等6人迄未獲得分文現金之給付，
    彭盈維乃接續向莊明勳恫嚇稱：「今天沒有看到錢，不會放
    你們走」等語後，隨即由林世璋、涂宏偉、黃品鈞強押莊明
    勳駕駛車牌號碼0559-KF號之自用小客車，同時並強押柯俊
    安，一同前往桃園縣桃園市○○路1328號「聯亞當舖」，以
    此非法方式，繼續剝奪柯俊安、莊明勳2人之行動自由。迨
    抵達「聯亞當舖」，由莊明勳聽命持該自用小客車向「聯亞
    當舖」典當借款20萬元而行無義務之事，且由柯俊安在借款
    擔保用本票上簽名，擔任共同發票人而行無義務之事。莊明
    勳於典當借得現金20 萬元，將款交付黃品鈞，於同日晚間6
    時許，駕車搭載黃品鈞、林世璋、涂宏偉及柯俊安等人返回
    前揭柯俊安租屋處後，方重獲自由，並於翌日（即99年12月
    12日）某時，報警處理。
二、案經桃園縣政府警察局中壢分局報請臺灣桃園地方法院檢察
    署檢察官偵查起訴。
    理  由
壹、程序方面
    本件原判被告黃品鈞等6人，檢察官僅對其中黃品鈞、王盛
    弘部分上訴，另涂宏偉對於自己部分上訴，故僅黃品鈞、王
    盛弘、涂宏偉部分屬於本院審理範圍，核先敘明。
貳、證據能力之論斷
一、被告涂宏偉、被告黃品鈞、王盛弘之自白，查無非任意性情
    形，且有其他證據可資佐證，有證據能力。
二、證人即被害人柯俊安、莊明勳，證人即聯亞當舖職員安皇翰
    ，證人楊衣淳、王淑貞等人於警詢之審判外陳述，當事人及
    被告之辯護人均知悉為傳聞證據，對之迄未為證據能力之爭
    議，本院認與待證事實具關聯性且適合作為證據，有證據能
    力。
三、臺灣桃園地方法院檢察署檢察官99年度偵字第15953號不起
    訴處分書正本（待證彭盈維已死亡）、車牌號碼0559-KF號
    自用小客車之行照影本（待證車牌號碼0559-KF號之自用小
    客車車籍），當事人及被告之辯護人對於其與原本之同一性
    並無爭議，有證據能力。
四、經查本票、聯亞當舖之當票、贓物認領保管單之製作人對於
    文書內容記載之真正既已確認，此等文書即有證據能力。
五、桃園縣中壢市○○路801號大樓監視器錄影翻拍照片、現場
    照片、聯亞當舖之監視器錄影翻拍照片、黃品鈞持用之0000
    000000雙向通聯紀錄、王盛弘持用之0000000000雙向通聯紀
    錄、涂宏偉持用之0000000000雙向通聯紀錄、林世璋持用之
    0000000000雙向通聯紀錄、彭盈維持用之0000000000雙向通
    聯紀錄等證據，均係現代科學技術衍生之證據，具有科學之
    理論基礎，應與原聲、形像無異，有證據能力。
貳、事實認定與法律適用
一、訊據被告黃品鈞、王盛弘、涂宏偉對於上開事實，供認不諱
    ，並經證人即被害人柯俊安、莊明勳、證人即聯亞當舖職員
    安皇翰、證人即林世璋女友楊衣淳及證人即王盛弘姑姑王淑
    貞等人分別於警詢、檢察官訊問及原審審理中陳述無訛，且
    有贓物認領保管單、車牌號碼0559-KF號自用小客車之行照
    影本、本票、聯亞當舖之當票、桃園縣中壢市○○路801 號
    大樓監視器錄影翻拍照片、現場照片、聯亞當舖之監視器錄
    影翻拍照片、犯罪嫌疑人電話一覽表、黃品鈞持用之000000
    0000雙向通聯紀錄、王盛弘持用之0000000000雙向通聯紀錄
    、涂宏偉持用之0000000000雙向通聯紀錄、林世璋持用之00
    00000000雙向通聯紀錄、彭盈維持用之0000000000雙向通聯
    紀錄及臺灣桃園地方法院檢察署檢察官99年度偵字第15953
    號不起訴處分書等在卷可稽，足徵被告自白與事實相符，事
    證明確，被告黃品鈞、王盛弘、涂宏偉等上開犯行堪予認定
    。
二、核被告黃品鈞、王盛弘、涂宏偉先後分別將被害人柯俊安、
    莊明勳拘禁在上開柯俊安租屋處後，再強押柯俊安、莊明勳
    前往當舖，觀諸前開說明，被告等人所為，係犯刑法第302
    條第1項私行拘禁以剝奪人之行動自由罪；又被告黃品鈞、
    王盛弘、涂宏偉在私行拘禁以剝奪人之行動自由期間，以傷
    害之強暴行為、拍攝裸照之脅迫行為及命典當自用小客車使
    人行無義務之強制行為，使人心生畏懼而交付財物，係犯刑
    法第346條第1項之恐嚇取財罪；所犯私行拘禁以剝奪人之行
    動自由罪、恐嚇取財罪，均犯意各別，為數罪俱發，應分論
    併罰。至於被告黃品鈞、王盛弘、涂宏偉因恐嚇取財而對於
    被害人柯俊安、莊明勳傷害、脅迫及強制行為均應為恐嚇取
    財所吸收，均不另論罪。被告黃品鈞、王盛弘、涂宏偉犯以
    上各罪，具有犯意聯絡及行為分擔，均為共同正犯。
參、部分撤銷改判及部分駁回之理由
一、原判決予以論科，固非無見。惟查共同正犯之有罪判決，雖
    均論以相同罪名，但各人素行與被害人關係各有不同，惡性
    自有差異，尤以各人參與犯罪之程度如有差異，自須按其犯
    罪情節之輕重分別量刑。本件被告黃品鈞以女友與他人「劈
    腿」為由，委由王盛弘招集被告彭盈維、涂宏偉、林世璋（
    加上黃品鈞之女友陳鈺芃）加害被害人柯俊安、莊明勳，為
    犯罪主因或主導犯罪，情節較其他共犯為重，反之，被告涂
    宏偉係應彭盈維之邀，始參與犯罪，情節較被告黃品鈞、王
    盛弘為輕；又被告王盛弘於本院審理時，業已與被害人柯俊
    安、莊明勳2人和解，被告黃品鈞僅與被害人莊明勳和解，
    此有被告黃品鈞、王盛弘所提和解賠償書在卷可稽。原審疏
    於分別審酌，一律處以相同之刑，尚有違誤。而被告涂宏偉
    係經王盛弘之邀約，始參與本件犯罪，犯罪情節較黃品鈞、
    王盛弘為輕，原審疏於審酌，亦有違誤。
二、公訴人上訴意旨略以「按刑罰之量定，固屬法院自由裁量之
    職權行使，惟刑事審判之量刑，旨在實現刑罰權之分配的正
    義，故法院對科刑判決之被告量刑，應符合罪刑相當原則，
    使罰當其罪，以契合人民之法律感情。此所以刑法第57條明
    定科刑時應審酌一切情狀，尤應注意該條所列各款情形，以
    為科刑輕重之標準。又緩刑之宣告與否，固屬實體法上賦予
    法院得為自由裁量之事項，惟法院行使此項職權時，除應審
    查被告是否符合緩刑之法定要件外，仍應受比例原則與平等
    原則等一般法律原則之支配，以期達成客觀上之適當性、相
    當性與必要性之價值要求。若違反比例原則、平等原則時，
    自有濫用裁量權之違法」等語，指摘原判決關於被告黃品鈞
    部分失當，為有理由；被告涂宏偉上訴意旨以同此理由指摘
    原判決不當，亦有理由；至於被告王盛弘部分，於本院審理
    時，業已與被害人柯俊安、莊明勳2人和解，已如前述，被
    害人2人既已獲得補償，權衡結果，自無撤銷原判決之必要
    。
三、本院自應將原判決關於被告黃品鈞、涂宏偉部分撤銷，並審
    酌被告黃品鈞以柯俊安、莊明勳分別曾與其女友陳鈺芃性行
    為為由，發動本件犯罪，為肇事主因，其糾眾犯下此等私行
    拘禁、恐嚇取財罪行，如不付刑罰制裁，殊不足以警戒來茲
    ，爰酌處如主文所示之刑並定其應執行之刑，但不諭知緩刑
    之宣告；被告涂宏偉部分，究係應被告王盛弘之邀參與本件
    犯罪者，參與程度較低，所處刑期與被告黃品鈞宜有差異，
    爰量處如主文所示之刑並宣告應執行之刑；至於被告王盛弘
    部分，則駁回檢察官之上訴。
據上論斷，應依刑事訴訟法第369條第1項前段、第364條、第299
條第1項前段，刑法第28條、第302條第1項、第346條第1項、第
51條第5款，刑法施行法第1條之1，判決如主文所示。
本案經檢察官王金聰到庭執行職務。
中    華    民    國   100    年    11    月    18    日
                  刑事第二十三庭審判長法  官  童有德
                                      法  官  劉方慈
                                      法  官  陳祐治
以上正本證明與原本無異。
如不服本判決，應於收受送達後十日內向本院提出上訴書狀，其
未敘述上訴之理由者並得於提起上訴後十日內向本院補提理由書
（均須按他造當事人之人數附繕本）「切勿逕送上級法院」。
                                      書記官  林立柏
中    華    民    國   100    年    11    月    21    日
附錄本案論罪科刑法條：
中華民國刑法第302條
（剝奪他人行動自由罪）
私行拘禁或以其他非法方法，剝奪人之行動自由者，處五年以下
有期徒刑、拘役或三百元以下罰金。
因而致人於死者，處無期徒刑或七年以上有期徒刑，致重傷者，
處三年以上十年以下有期徒刑。
第一項之未遂犯罰之。
中華民國刑法第346條
（恐嚇取財得利罪）
意圖為自己或第三人不法之所有，以恐嚇使人將本人或第三人之
物交付者，處六月以上五年以下有期徒刑，得併科一千元以下罰
金。
以前項方法得財產上不法之利益，或使第三人得之者，亦同。
前二項之未遂犯罰之。